【裁判字號】    95,智,23
【裁判日期】    951219
【裁判案由】    損害賠償
【裁判全文】
臺灣高雄地方法院民事判決                95年度智字第23號
原      告  群體工作室有限公司
法定代理人  甲○○
訴訟代理人  乙○○
被      告  丙○○
上列當事人間損害賠償事件，經本院於民國95年12月5 日言詞辯
論終結，判決如下：
    主      文
被告應給付原告新臺幣伍萬陸仟元及自民國九十五年十月五日至
清償日止，按年息百分之五計算之利息。
訴訟費用由被告負擔十分之一，餘由原告負擔。
本判決關於原告勝訴部分得假執行。
原告其餘假執行之聲請駁回。
    事實及理由
一、本件被告未於言詞辯論期日到場，核無民事訴訟法第386條
    所列各款情形，爰依原告之聲請，由其一造辯論而為判決。
二、原告主張：原告係依據我國法律合法設立之公司，並享有霹
    靂布袋戲系列之「霹靂劫之闍城血印」（下稱闍城血印）、
    「霹靂劫之末世錄」（下稱末世錄）影音產品在中華民國臺
    、澎、金、馬地區之著作財產權，而被告係設於高雄市○○
    路315 號1 樓「紅運發彩券行」之負責人，明知上述影片係
    霹靂多媒體國際股份有限公司（以下簡稱霹靂多媒體公司）
    專屬授權與原告，非經原告授權不得擅自重製、散佈，竟自
    民國93年2 月起至同年9 月8 日，多次利用向位於高雄市○
    ○○路435 號「佳視得多媒體」租借每週新發行之前揭「闍
    城血印」、「末世錄」之影音光碟後予以重製，再持往前揭
    「紅運發彩券行」觀看或分送給友人，合計重製約112 片，
    而原告於新片發行時，單元每集單片售價為新臺幣（下同）
    5,000 元，而被告以移轉所有權之方式將影片散佈予不特定
    之消費者，則原告實際損害即為560,000 元，為此爰依著作
    權法第88條規定，求為判決被告應賠償560,000 元及自起訴
    狀繕本送達翌日起即95年10月5 日起至清償日止，按年息5
    ％計算之利息，併陳明願供擔保請准宣告假執行。
三、被告未於言詞辯論期日到場，亦未提出書狀作何聲明或陳述
    。
四、按因故意或過失不法侵害他人之著作財產權或製版權者，負
    損害賠償責任，著作權法第88條第1 項定有明文。經查，「
    闍城血印」、「末世錄」係訴外人「霹靂多媒體公司」享有
    著作權保護之視聽著作，而霹靂公司並將自92年11月1 日起
    至96年10月31日止有關上開視聽著作之著作財產權之VCD （
    影音光碟）、DVD （數位影音光碟）的發行、重製、再轉讓
    等權利專屬授權予原告，而被告則自93年2 月起至同年9 月
    8 日，多次利用向「佳視得多媒體」租借每週新發行之前揭
    「闍城血印」、「末世錄」影音光碟後予以重製約112 片，
    再持往前揭「紅運發彩券行」觀看或分送給友人，而侵害原
    告對於「闍城血印」、「末世錄」之著作財產權等事實，業
    據被告於本院94年度訴字第2543號違反著作權法案件審理中
    坦承在卷，復有高雄縣政府警察局林園分局搜索、扣押筆錄
    及扣押物品目錄表各1 份、智慧財產權證明書、專屬授權書
    、現場勘驗翻拍照片與查獲之「闍城血印」盜版影音光碟12
    片、「末世錄」盜版影音光碟22片附於上開刑事案卷足資佐
    證，且被告上開行為亦經本院刑事審認應構成連續擅自以重
    製之方法侵害他人之著作財產權之罪而判處有期徒刑3 個月
    嗣經確定，亦為本院調取上揭刑事卷宗查閱屬實，是原告主
    張被告故意不法侵害其著作財產權而生損害等語，堪予憑採
    ，則原告依上開規定，請求被告負損害賠償責任，洵為正當
    。
五、次按「因故意或過失不法侵害他人之著作財產權或製版權者
    ，負損害賠償責任。數人共同不法侵害者，連帶負賠償責任
    。前項損害賠償，被害人得依下列規定擇一請求：(一)依民法
    第216 條之規定請求。但被害人不能證明其損害時，得以其
    行使權利依通常情形可得預期之利益，減除被侵害後行使同
    一權利所得利益之差額，為其所受損害。(二)請求侵害人因侵
    害行為所得之利益。但侵害人不能證明其成本或必要費用時
    ，以其侵害行為所得之全部收入，為其所得利益。依前項規
    定，如被害人不易證明其實際損害額，得請求法院依侵害情
    節，在1 萬元以上1 百萬元以下酌定賠償額。如損害行為屬
    故意且情節重大者，賠償額得增至5 百萬元。」，著作權法
    第88條定有明文。本件原告雖主張該霹靂布袋戲版權、宣傳
    、企劃等人力、物力甚高，而被告不法侵害之行為不僅將此
    系列影片賴以維生之出租通路破壞殆盡，且造成市場上不良
    之惡性競爭，以及不肖業者的群起傚尤，更同時降低了合法
    承租版權商店之簽約意願，及產生為取締被告違法行為費用
    之支出，而被告自承非法重製112 片「闍城血印」、「末世
    錄」之影音光碟贈送給友人，以每片5,000 元計算，其因此
    計受有560, 000元之損失云云，並提出影音商品售價公告、
    中國時報92年11月2 日至同年月4 日之廣告警語、出租版光
    碟外觀小海報等件為證，惟原告係自94年左右才開始對一般
    消費者販售光碟，在此之前均是以出租為主而沒有零售，而
    原告取得訴外人「霹靂多媒體公司」之授權後與高雄地區廠
    商1 年之簽約金係1,000,000 元等情，此經原告於審理時自
    承在卷，另原告在93年度之營業收入總額為70,905,579元、
    營業成本為70,843,812元、營業淨利為2,708,615 元，此有
    93年度營利事業所得稅結算申報書在卷可認，又被告係以每
    片60元之代價租得上開影音光碟亦據被告於警詢時供述綦詳
    ，是原告主張之每片5,000 元既非對一般消費者正常販售之
    價格，其以此為遭盜拷片數損害之計算基礎，自有失之公允
    ，而原告之上開著作財產權遭被告侵害時，其既係以供應出
    租店家為主要業務及獲利來源，則被告對原告所造成之損害
    及所失之利益，自應係以此系列影片在當時之出租通路所受
    之影響為判斷依據，而版權影片如遭人盜拷頻繁，合法承租
    版權商店之出租生意當會受到影響而降低其簽約意願，此將
    影響原告與廠商洽談簽約金之數額，本院審酌原告當時與高
    雄地區廠商1 年之簽約金為1,000,000 元，再以其每年之營
    業淨利數額平均計算暨店家每片之出租價額，認其損失以每
    片500 元計算較為適當，則原告主張依著作權法第88條規定
    請求被告賠償之金額即應為56,000元，其在此範圍之內者，
    為有理由，逾此部分外之請求則非有據，從而原告依著作權
    法第88條第1 項之規定，請求被告應給付56,000元及自起訴
    狀繕本送達之翌日95年10月5 日起至清償日止，按年息5％
    計算之法定遲延利息，為有理由，應予准許；逾此部分之請
    求，即屬無據，應予駁回。
六、原告陳明願供擔保請為宣告假執行，就原告勝訴部分，因係
    命為50萬元以下之給付，應依職權宣告假執行，本無庸聲請
    供擔保宣告假執行；原告敗訴部分，其假執行之聲請則失所
    附麗，應予駁回。
七、結論：原告之訴為一部有理由，一部無理由，依民事訴訟法
    第385 條第1 項前段、第79條、第389 條第1 項第5 款，判
    決如主文。
中    華    民    國    95    年    12    月    19    日
          民事第四庭    審判長法  官  黃宏欽
                              法  官  古振暉
                              法  官  黃宣撫
以上證明與原本無異。
如不服本判決，應於判決送達後20日內向本院提出上訴狀並表明
上訴理由，如於本判決宣示後送達前提起上訴者，應判決送達後
10日內補提上訴理由書（須附繕本）。
中    華    民    國    95    年     12     月    21     日
                              書記官  王美玲


司法院資訊處製作；財團法人民間司法改革基金會備份。
